【裁判字號】    99,易,1221
【裁判日期】    990527
【裁判案由】    毒品危害防制條例
【裁判全文】
臺灣板橋地方法院刑事判決              99年度易字第1221號
公  訴  人  臺灣板橋地方法院檢察署檢察官
被      告  甲○○
上列被告因違反毒品危害防制條例案件，經檢察官提起公訴（99
年度毒偵字第2892號），被告於準備程序中就被訴事實為有罪之
陳述，經告知簡式審判程序之旨，並聽取當事人之意見後，本院
合議庭裁定由受命法官獨任進行簡式審判程序，判決如下：
    主  文
甲○○施用第二級毒品，處有期徒刑伍月，如易科罰金，以新臺
幣壹仟元折算壹日；又施用第二級毒品，處有期徒刑伍月，如易
科罰金，以新臺幣壹仟元折算壹日。應執行有期徒刑捌月，如易
科罰金，以新臺幣壹仟元折算壹日。
    事  實
一、甲○○前因施用毒品案件，先後經2 次觀察、勒戒後，均認
    無繼續施用毒品之傾向，而分別於民國89年6 月6 日、90年
    7 月12日執行完畢釋放，並分別經臺灣板橋地方法院檢察署
    檢察官以89年度毒偵字第1282號及90年度毒偵字第2635號、
    第2688號為不起訴處分確定。復於前揭觀察、勒戒執行完畢
    釋放後5 年內，因施用毒品案件，經本院以91年度毒聲字第
    2925號裁定令入戒治處所施以強制戒治，於93年1 月1 日執
    行完畢，並由檢察官提起公訴，經本院以91年度易字第3158
    號判處有期徒刑5 月，於93年8 月28日縮刑期滿執行完畢。
    又因施用毒品案件，經本院分別以93年度簡字第2369號、93
    年度簡字第3157號各判處有期徒刑6 月、3 月確定，該2 罪
    嗣經本院以93年度聲字第2147號裁定應執行有期徒刑8 月確
    定；再因施用毒品案件，經本院以93年度簡字第5605號判處
    有期徒刑6 月確定；另因違反槍砲彈藥刀械管制條例案件，
    經本院以94年度訴字第966 號判處有期徒刑3 年6 月，併科
    罰金新臺幣5 萬元，經上訴臺灣高等法院後，因撤回上訴而
    確定；又因施用第一、二級毒品案件，經本院以94年度訴字
    第2582號判處有期徒刑8 月、5 月，應執行有期徒刑1 年確
    定。前開末2 罪，復經本院以96年度聲減字第4206號裁定減
    刑，並與槍砲案件所處之有期徒刑3 年6 月合併定應執行有
    期徒刑4 年確定，上開各罪接續執行，於97年8 月29日縮短
    刑期假釋付保護管束出監，現仍於假釋期間。詎猶不知悔改
    ，復基於施用第二級毒品甲基安非他命之犯意，分別於99年
    2 月22日10時9 分許採尿前回溯96小時內之某時及99年3 月
    1 日15時52分許採尿前回溯96小時內之某時，在其友人位於
    臺北縣新店市之住處，以將甲基安非他命置於玻璃球吸食器
    內燒烤吸食其煙霧之方式，施用第二級毒品甲基安非他命各
    1 次。嗣因其為受保護管束人，經臺灣板橋地方法院檢察署
    觀護人於99年2 月22日及99年3 月1 日通知到署並採集其尿
    液送驗後，結果均呈甲基安非他命陽性反應，始悉上情。
二、案經臺灣板橋地方法院檢察署觀護人告發由同署檢察官偵查
    起訴。
    理  由
一、本件被告甲○○所犯為死刑、無期徒刑、最輕本刑為3 年以
    上有期徒刑以外之罪，且非高等法院管轄第一審之案件，於
    本院準備程序進行中，被告就被訴事實為有罪之陳述，經告
    知被告簡式審判程序之旨，並聽取公訴人及被告之意見後，
    本院合議庭裁定由受命法官獨任進行簡式審判程序，合先敘
    明。
二、上揭犯罪事實，業據被告於本院審理中坦承不諱，且被告經
    臺灣板橋地方法院檢察署觀護人通知報到後所採集之尿液，
    經檢送臺灣尖端先進生技醫藥股份有限公司檢驗結果，均呈
    甲基安非他命陽性反應，有臺灣板橋地方法院檢察署受保護
    管束人（被告）尿液檢體監管紀錄表、臺灣尖端先進生技醫
    藥股份有限公司99年3 月10日濫用藥物檢驗報告各2 份附卷
    可稽（見偵查卷第2 至5 頁），足見被告自白核與事實相符
    。
三、按毒品危害防制條例於92年7 月9 日修正公布，自93年1 月
    9 日施行，其中第20條、第23條將施用毒品之刑事處遇程序
    ，區分為「初犯」及「5 年內再犯」、「5 年後再犯」。依
    其立法理由之說明：「初犯」，經觀察、勒戒或強制戒治後
    ，應為不起訴處分或不付審理之裁定；經觀察、勒戒或強制
    戒治執行完畢釋放後，「5 年內再犯」者，因其再犯率甚高
    ，原實施之觀察、勒戒及強制戒治既已無法收其實效，爰依
    法追訴或裁定交付審理。至於經觀察、勒戒或強制戒治執行
    完畢釋放後，「5 年後再犯」者，前所實施之觀察、勒戒或
    強制戒治已足以遮斷其施用毒品之毒癮，為期自新及協助其
    斷除毒癮，仍適用「初犯」規定，先經觀察、勒戒或強制戒
    治之程序。從而依修正後之規定，僅限於「初犯」及「5 年
    後再犯」2 種情形，始應先經觀察、勒戒或強制戒治程序。
    倘被告於5 年內已再犯，經依法追訴處罰，縱其第3 次（或
    第3 次以上）再度施用毒品之時間，在初犯經觀察、勒戒或
    強制戒治執行完畢釋放5 年以後，已不合於「5 年後再犯」
    之規定，且因已於「5 年內再犯」，顯見其再犯率甚高，原
    實施觀察、勒戒或強制戒治，已無法收其實效，即應依該條
    例第10條處罰（最高法院95年5 月9 日95年度第7 次及97年
    9 月9 日97年度第5 次刑事庭會議決議參照）。查本件被告
    前因施用毒品案件，先後經2 次觀察、勒戒後，均認無繼續
    施用毒品之傾向，而分別於89年6 月6 日、90年7 月12日執
    行完畢釋放，並分別經臺灣板橋地方法院檢察署檢察官以89
    年度毒偵字第1282號及90年度毒偵字第2635號、第2688號為
    不起訴處分確定；復於前揭觀察、勒戒執行完畢釋放後5 年
    內，因施用毒品案件，經本院以91年度毒聲字第2925號裁定
    令入戒治處所施以強制戒治，於93年1 月1 日執行完畢，並
    由檢察官提起公訴，經本院以91年度易字第3158號判處有期
    徒刑5 月，於93年8 月28日縮刑期滿執行完畢等情，此有臺
    灣高等法院被告前案紀錄表及臺灣板橋地方法院檢察署刑案
    資料查註紀錄表各1 份在卷足憑。則被告本件施用第二級毒
    品之時間，雖距離強制戒治執行完畢已逾5 年，惟其前既已
    於5 年內再犯施用毒品案件，參諸前揭說明，被告本件施用
    毒品之行為，即不合於「5 年後再犯」之規定，自應依毒品
    危害防制條例第10條規定追訴處罰。從而，本案事證明確，
    被告上開施用第二級毒品甲基安非他命之犯行，均堪認定，
    應依法論科。
四、查甲基安非他命屬於毒品危害防制條例第2 條第2 項第2 款
    所規定之第二級毒品，核被告所為，係犯毒品危害防制條例
    第10條第2 項施用第二級毒品罪。其施用第二級毒品甲基安
    非他命前持有第二級毒品之低度行為，為其施用之高度行為
    所吸收，不另論罪。被告所犯上開2 罪間，犯意各別，行為
    互殊，應予分論併罰。爰審酌被告前經觀察、勒戒之程序，
    並經法院多次判刑在案，現仍於假釋期間，猶不知戒慎其行
    ，未能戒絕施用毒品惡習，而再犯本件施用第二級毒品犯行
    ，足見其戒除毒癮之意志薄弱，惟念其施用毒品所生之危害
    ，實以自戕身心健康為主，對於他人法益尚無具體危害，暨
    其犯罪之動機、目的、手段，及犯後坦承犯行態度良好等一
    切情狀，參酌檢察官之具體求刑，分別量處如主文所示之刑
    暨定其應執行刑，並諭知易科罰金之折算標準，以示懲儆。
據上論斷，應依刑事訴訟法第273 條之1 第1 項、第299 條第1
項前段，毒品危害防制條例第10條第2 項，刑法第11條前段、第
41條第1 項前段、第8 項、第51條第5 款，判決如主文。
本案經檢察官黃怡華到庭執行職務。
中    華    民    國    99    年    5     月    27    日
                  刑事第十五庭  法  官  廖欣儀
以上正本證明與原本無異。
如不服本判決應於收受判決後10日內向本院提出上訴書狀，並應
敘述具體理由。其未敘述上訴理由者，應於上訴期間屆滿後20日
內向本院補提理由書（均須按他造當事人之人數附繕本）「切勿
逕送上級法院」。
                                書記官  顏偉林
中    華    民    國    99    年    5     月    27    日
附錄本案論罪科刑法條全文：
毒品危害防制條例第10條第2項
施用第二級毒品者，處3 年以下有期徒刑。

司法院資訊處製作；財團法人民間司法改革基金會備份。
